【裁判字號】    99,重上更(一),132
【裁判日期】    990728
【裁判案由】    毒品危害防制條例
【裁判全文】
臺灣高等法院刑事判決           99年度重上更(一)字第132號
上  訴  人
即  被  告  甲○○
選任辯護人  陳河泉  律師
            徐建宏  律師
上列上訴人因違反毒品危害防制條例案件，不服台灣桃園地方法
院95年度訴字第716號，中華民國96年12月14 日第一審判決（起
訴案號：台灣桃園地方法院檢察署94年度偵字第9332號），提起
上訴，經判決後，由最高法院發回更審，本院判決如下：
    主  文
原判決撤銷。
甲○○連續販賣第二級毒品，處有期徒刑捌年。如附表編號一所
示之毒品（含外包裝）沒收銷燬之；編號二、三所示之財物沒收
，如全部或一部不能沒收時，以其財產抵償之。
    事  實
一、甲○○明知甲基安非他命係業經公告列為毒品危害防制條例
    第2條第2項第2款之第二級毒品，不得販賣，竟基於意圖營
    利而販賣該毒品之概括犯意，而為下列行為：(一)於93年11
    月間某日起至94年5月22日凌晨1時30分止，由陳卿偉撥打甲
    ○○持用之0000000000號行動電話，表示欲向甲○○購買甲
    基安非他命，雙方約定會面地點，由陳卿偉將價金交付甲○
    ○，甲○○外出取貨後，再由甲○○在其位於桃園縣蘆竹鄉
    坑口村13鄰之養豬場，或赴陳卿偉位於同縣、鄉○○路○段
    18號之住處，將甲基安非他命交付陳卿偉，以此方式完成交
    易。販售價格分別為1千元、2千元、3千元3種，其中價格1
    千元者交易2次；2千及3千元者，各交易1次。(二)自94年4
    月中某日起至同年5月22日止，除最末該次外，其餘皆由魏
    家煙撥打甲○○持用之上揭行動電話，表示欲向甲○○購買
    甲基安非他命，雙方約定在同上縣、鄉○○路○段103號旁「
    吸引力檳榔攤」碰面。會面後，由魏家煙將價金交付甲○○
    ，並在檳榔攤內等候，甲○○則外出取貨，再返回檳榔攤交
    付魏家煙，以此方式販賣甲基安非他命給魏家煙，販售價格
    分別為5百元及1千元2種。其中，價格5百元者，交易次數為
    3次；1千元者，交易次數為1次；至94年5月22日該次，則係
    甲○○於是日近晚之時，前去上址檳榔攤找魏家煙，魏家煙
    向甲○○表明欲購買1千元之甲基安非他命，甲○○遂將隨
    身攜帶之甲基安非他命取交該價額之量（2包）給魏家煙，
    惟尚未收取該次價金。嗣為警於94年5月22日晚間7時30分許
    ，在同上縣、鄉山腳村15鄰126號前查獲陳卿偉，扣得陳卿
    偉所有於當日凌晨1時30分向甲○○購得之甲基安非他命1包
    （毛重0.5公克，業經檢察官執行沒收銷燬）；再於同日晚
    間10時30分許，經警在上揭「吸引力檳榔攤」查獲正進行交
    易中之甲○○及魏家煙，扣得甲○○身上所攜足供販賣毒品
    用之如附表編號一所示之甲基安非他命2包（原毛重1.781公
    克，驗餘毛重1.767公克，含2只塑膠袋及2張標籤紙），及
    魏家煙所有於該（22）日向甲○○購得之甲基安非他命2包
    （含包裝袋毛重0.7公克，業經檢察官執行沒收銷燬），而
    查獲上情。
二、案經桃園縣政府警察局移送台灣桃園地方法院檢察署檢察官
    偵查起訴。
    理  由
壹、程序部分
一、按被告以外之人於審判外之言詞或書面陳述，除法律有規定
    者外，不得作為證據；被告以外之人於偵查中向檢察官所為
    之陳述，除顯有不可信之情況者外，得為證據；被告以外之
    人於檢察事務官、司法警察官或司法警察調查中所為之陳述
    ，與審判中不符時，其先前之陳述具有較可信之特別情況，
    且為證明犯罪事實存否所必要者，得為證據，刑事訴訟法第
    159條第1項、第159條之1第2項、第159條之2分別定有明文
    。又刑事訴訟法第159條之2所謂「經證明具有可信之特別情
    況」，應依陳述人於陳述時之「外部情況」是否具有可信性
    決定之，所謂「外部情況」係指就詢問有無出於不正方法、
    陳述是否出於非任意性、有無違反法定障礙事由期間不得詢
    問及禁止夜間詢問之規定、詢問時是否踐行應先告知義務、
    警詢筆錄所載與錄音或錄影內容是否相符等情，且必須依據
    陳述人之觀察、記憶、表達是否正確、陳述人有無虛偽陳述
    之動機，及對照同一待證事項之其他經過詰問證人之證述是
    否相同，有無矛盾之處而加以綜合決定（最高法院94年度臺
    上字第1653號判決意旨參照）。經查：
(一)證人魏家煙、陳卿偉於警詢中所為證述雖屬傳聞證據，惟該
    警詢過程查無違法取證之瑕疵存在，且於原審審理時業已傳
    喚魏家煙、陳卿偉到庭以證人身分具結作證，並經被告之辯
    護人進行交互詰問，則魏家煙、陳卿偉於審判外之警詢筆錄
    與審判中之證述意旨相符之部分，其屬傳聞證據之瑕疵，應
    已治癒，業可認非屬傳聞，而無排除之必要。至證人魏家煙
    、陳卿偉警詢中所述與審判中不符之部分，查證人魏家煙、
    陳卿偉於警詢中之證述，係距案發時刻較近所為，渠等於案
    發後密接時間接受員警詢問時，較無暇斟酌利害關係而為不
    實陳述、亦無餘裕相互勾串而為迴護之詞，具有較可信之特
    別情況。另參諸證人魏家煙、陳卿偉嗣於檢察官訊問時及原
    審審理中屢屢翻異前詞一情，渠等警詢時所為之證述實為證
    明犯罪事實存否所必要，是證人魏家煙、陳卿偉警詢中所述
    與審判中不符之部分，依刑事訴訟法第159條之2，應有證據
    能力。
(二)證人魏家煙、陳卿偉於偵查中之證述，其性質雖均屬傳聞證
    據，惟本院審酌證人魏家煙、陳卿偉均自陳係向被告甲○○
    購買第二級毒品甲基安非他命之人，陳述本案發生經過之全
    貌乃親身經歷，堪認渠等證詞對認定犯罪事實之存否有其必
    要性，且證人魏家煙、陳卿偉於檢察官偵查中，經檢察官諭
    知證人有具結之義務及偽證之處罰並命朗讀結文具結擔保其
    證言之真實性後，以證人身分，於檢察官面前完整、連續陳
    述其親身經歷，亦查無違法取證之瑕疵存在，應無顯不可信
    之情形，依刑事訴訟法第159條之1第2項之規定，自均得為
    證據。
二、再按被告以外之人於審判外之言詞或書面陳述，除法律有規
    定者外，不得作為證據；又被告以外之人於審判外之陳述，
    雖不符第159條之1至第159條之4之規定，但經當事人於審判
    程序同意作為證據，法院審酌該言詞陳述或書面陳述作成時
    之情況，認為適當者，亦得為證據；當事人、代理人或辯護
    人於法院調查證據時，知有第159條第1項不得為證據之情形
    ，而未於言詞辯論終結前聲明異議者，視為有前項之同意，
    刑事訴訟法第159條第1項、第159條之5規定甚明。經查，本
    判決除前開證人魏家煙、陳卿偉於警詢、偵查之筆錄外，後
    開所引用之各該被告以外之人於審判外之陳述（包括書面陳
    述），雖屬傳聞證據，惟於本院審理時，被告甲○○、辯護
    人及檢察官均表示對證據能力無意見而不予爭執，且迄至言
    詞辯論終結前亦均未聲明異議，本院審酌上開證據資料製作
    時之情況，尚查無違法不當及證明力明顯過低之瑕疵，亦認
    為以之作為證據應屬適當，故揆諸前開法律規定與說明，爰
    逕依刑事訴訟法第159條之5規定，認前揭證據資料均例外有
    證據能力。
貳、實體部分
一、訊據被告甲○○僅坦承曾分別提供第二級毒品甲基安非他命
    給陳卿偉、魏家煙施用之事實，但否認係販賣毒品，辯稱：
    伊是與魏家煙、陳卿偉合資購買毒品，可獲多量或較便宜，
    故均在其二人付款後，伊外出向上手購貨，回來再交貨，而
    非自己保有存貨，所為者，純係幫助施用毒品而已；或許因
    伊曾向陳卿偉借過1萬多元，迄今未還，而魏家煙則因為向
    伊買音響，經伊多次索取價金，引致不悅，實不能僅憑該二
    人挾怨之供詞，遽入伊販賣毒品重罪云云。惟查：
(一)被告於94年5月22日晚間10時30分許，在上揭「吸引力檳榔
    攤」內為警查獲時，在其身上扣得白色結晶物2包，有搜索
    扣押筆錄、扣押物品目錄表及扣案物照片等在案可憑（見偵
    查卷第26至30頁），該白色結晶物經送行政院衛生署管制藥
    品管理局鑑驗結果，均含有第二級毒品甲基安非他命成分（
    原毛重1.781公克，驗餘毛重1.767公克，含2只塑膠袋及2張
    標籤紙），亦有該局94年7月5日管檢字第0940005867號檢驗
    成績書1紙附卷可稽（見偵查卷第82頁）。又證人魏家煙於
    同日在上址同遭查獲持有甲基安非他命2包(含包裝袋重合計
    0. 7公克，業經檢察官執行沒收銷燬，詳見台灣桃園地方法
    院檢察署94年度執他字第3004號執行卷宗第24頁）。另證人
    陳卿偉於同日晚間7時30分許，在桃園縣蘆竹鄉山腳村15鄰
    126號前為警查獲持有甲基安非他命1包(毛重0.5公克，業經
    檢察官執行沒收銷燬，詳見台灣桃園地方法院檢察署94年度
    執他字第3039號執行卷），以上各有該搜索扣押筆錄、扣押
    物品目錄表、扣押物品照片、扣押物品處分命令等各影本存
    卷可考（見原審卷第146至148頁、137至141頁）。
(二)本件應予審酌者厥為被告究竟是販賣、轉讓，抑或單純幫助
    施用而轉手毒品，及其次數若干？茲判斷如下：
  1.證人魏家煙、陳卿偉分別於警詢及偵查中，指稱係向綽號「
    文杰」之被告購買安非他命（見偵查卷第17、18、48、49頁
    ；第24、45、46頁），被告亦坦言：其綽號確為「文杰」，
    與陳卿偉係同學關係（見偵查卷第43頁）。證人魏家煙甚且
    於原審具結後供明：甲○○都在桃園縣蘆竹鄉○○路○段103
    號旁「吸引力檳榔攤」外拿給我，我每次打電話給甲○○要
    拿毒品，甲○○都跟我說他要去拿，拿了之後才給我。最後
    一次向甲○○買安非他命，是95年5月22日為警查獲這天，
    我從94年4月間開始向甲○○拿安非他命，每次拿5百元或1
    千元，我跟甲○○買過5次以上，94年5月22日為警查獲這一
    天，是甲○○來找我，他給我安非他命，但是我還沒有給他
    錢，這次我是跟甲○○拿1千元，但是還沒有付錢給甲○○
    等語（見原審卷第100、102、106、107、110、113頁）；證
    人陳卿偉亦於原審證稱：我從93年11月間某日起開始向被告
    甲○○購買安非他命，最後一次是94年5月22日凌晨1時30分
    。93年年底時，甲○○來我住處找我，問我要不要吃安非他
    命，甲○○在我家外面旁邊當場直接賣我3千元的安非他命
    ，有時甲○○在其位於桃園縣蘆竹鄉坑口村13鄰之養豬場拿
    毒品給我，或到我位於桃園縣蘆竹鄉○○路○段18號之住處
    拿安非他命給我，我向甲○○買安非他命的價格有1千元、2
    千元、3千元3種等語（見原審卷第61、62、64、65頁），均
    明言係向被告「購買」第二級毒品。
  2.證人魏家煙固於原審證稱：毒品是我與被告、陳卿偉三人一
    起出錢，由被告出面去拿，警詢中說是向被告買，而不是合
    資，是因為我認為買和合資一樣，就是把錢給他云云，然三
    人合資一事為證人陳卿偉所否認（見原審卷第62頁），且經
    原審審判長將陳卿偉上揭不符之供詞予以質疑時，證人魏家
    煙則證稱：有跟甲○○合買，但是不知道甲○○每次出多少
    錢，也不知道甲○○到底有沒有出錢。甲○○是買了1包之
    後，就直接拿那包給我，並沒有再分，甲○○到底有沒有買
    也不知情等語（見原審卷第105頁），是倘若確有合資之事
    ，何以證人魏家煙就究竟如何合資、被告有無出資或出資金
    額等，毫不知情，顯有違常情事理。且證人魏家煙係具一般
    智識程度之成年男子，其就「合資」係眾人共同出資，委由
    合資者其中一人或他人，向合資者以外之第三人購買所需物
    品，該第三人始為物品賣方，合資者均非擔任賣方角色；「
    購買」則係由買方將金錢交付與賣方，由賣方直接出售物品
    等意義，當能區別清楚而不致混淆。又證人魏家煙倘係本於
    其確信，而認「合資」與「購買」用詞之意義相同，因此在
    警詢及檢察官內勤訊問時，就與被告甲○○之間毒品往來情
    形，均稱「向甲○○買」，則證人魏家煙核無必要嗣後於檢
    察官訊問及原審審理中，屢屢陳稱係與甲○○「合資」，而
    否認係向甲○○「購買」甲基安非他命，足認證人魏家煙當
    可區分「購買」與「合資」之不同，益徵證人魏家煙於警詢
    及檢察官內勤訊問時所稱「向甲○○購買安非他命」一節，
    其意即指甲○○即係販售甲基安非他命與魏家煙之人，而絕
    非「與甲○○合資」一詞之誤用。再者，證人魏家煙於原審
    一度坦稱我在警詢時說的內容正確，在內勤檢察官訊問時說
    的也正確等語明確（見原審卷第104頁），甚且坦承伊在偵
    查中所言曾將錢交給「小崳」（按似為「小瑜」之誤載，見
    偵查卷第71頁）一節，是亂說的，目的是幫甲○○脫罪，而
    在偵查中說跟甲○○買的並不是隨便「亂咬」的等語（見原
    審卷第104頁），核與綽號「小瑜」之林萱瑜到庭堅決否認
    係被告毒品上游（見原審卷第116、117頁）之語無異，況被
    告於警詢及偵查中，僅謂係三人一起施用，並無合資共購之
    說，若真為合資購買，何以未及早主張？顯見證人魏家煙先
    前證稱係與被告合資購買毒品一事，應屬迴護被告之詞，而
    無可信。
  3.證人陳卿偉於原審證稱：把錢交給甲○○時，要過一陣子才
    會把安非他命拿給我，甲○○跟我說他的安非他命是向藥頭
    「小瑜」拿的，我和甲○○取得聯絡後2、3個月，甲○○有
    介紹「小瑜」給我認識，我也有向「小瑜」買過毒品，我透
    過甲○○向「小瑜」買毒品時，就是甲○○把毒品交給我；
    我向「小瑜」買毒品時，就是「小瑜」把毒品拿給我云云。
    惟證人陳卿偉於警詢、檢察官內勤訊問時及94年6月9日第一
    次偵訊時，均證稱係向被告購買第二級毒品甲基安非他命，
    而未提及有何直接向綽號「小瑜」之人購買毒品之事，反係
    遲至94年6月9日第二次偵訊時，在檢察官詢問陳卿偉「是否
    知道甲○○是透過他妹妹（即綽號『小瑜』之林萱榆）去買
    毒」時，證人陳卿偉始改口陳稱「是將錢交給『小瑜』，沒
    有將錢交給甲○○」、「有時候也將錢交給甲○○，由甲○
    ○去買毒品」云云，所證購買毒品之來源，顯然前後矛盾、
    互有出入，是證人陳卿偉證稱係透過被告向綽號「小瑜」之
    人購買毒品一節，顯係依循檢察官之問話內容，順勢為被告
    甲○○卸責脫罪之詞，洵無足採。又證人陳卿偉於原審一度
    證稱：伊係順從警員之意，依循警員在便條紙上所書被告姓
    名而照唸云云，然衡諸其在原審既坦承：伊之警詢筆錄係出
    於自由意志等語（見原審卷第56頁），更直言：被告之姓名
    ，乃係伊自己先跟警察說，而後警員據以製作筆錄等語（見
    原審卷第60頁），是此部分亦不足執為有利被告之認定。
  4.再按諸實際，毒品已經政府懸為厲禁，販賣毒品係違法行為
    ，非可公然為之，亦無公定之價格，不論任何包裝，均可任
    意分裝、增減分量，而每次買賣之價量，亦可能隨時依雙方
    間之關係深淺、資力厚薄、需求量大小及對行情之認知、來
    源是否充裕、查緝是否嚴緊，購買者被查獲時供述購買對象
    之可能性風險評估等，因而異其標準，並機動調整，非可一
    概而論。販賣之利得，除經坦承犯行或價量俱臻明確外，委
    難察得實情，販賣之人從價差或量差中，牟利方式雖異，其
    意圖營利之非法販賣行為則一，是除非別有事證，足認係按
    同一價量委買、轉售或無償贈與，確未牟利者外，尚難執此
    遽認非法販賣之證據有所未足，致使知過坦承者，難辭重典
    ，飾辭否認者反得僥倖，而失情理之平。證人魏家煙、陳卿
    偉二人既一致指明被告販賣毒品，而被告身上遭警查扣之甲
    基安非他命，份量非微，縱有自用，亦足供其隨時轉售，尤
    以證人魏家煙指稱：我要安非他命的時候，就打電話給甲○
    ○，直接在電話跟他說我想要安非他命，每次我都是在檳榔
    攤等甲○○過來，甲○○到桃園縣蘆竹鄉○○路○段103號旁
    『吸引力檳榔攤』找我，我再（將）錢給甲○○，甲○○再
    出去，然後把安非他命拿到檳榔攤給我。我打電話給甲○○
    說要毒品的時候，甲○○有時候會說他沒空，但機會不多。
    我跟甲○○說我有需要，甲○○大部分都會幫我去拿。我打
    電話給甲○○說要安非他命之後，到甲○○到檳榔攤找我，
    這中間大概隔差不多20、30分鐘。甲○○都是騎車到檳榔攤
    找我，從他住的地方騎車到檳榔攤大概要半個小時。但是少
    數甲○○人不在家的時候，時間就會拖到，但是甲○○還是
    會趕過來。甲○○每次拿了我的錢之後，大概都隔5到10分
    鐘再回到檳榔攤，把我要的東西給我等語（見原審卷第107
    至110頁），苟被告無利潤可圖，衡情應無甘冒遭查緝法辦
    之風險及舟車勞頓往來奔波之辛勞，而多次交付毒品給魏家
    煙之理。況證人陳卿偉亦證稱：與被告僅為國中隔壁班同學
    ，畢業後沒有聯絡，後因施用安非他命，始無意間碰面，剛
    開始被告有拿安非他命送我吃，後來就在我家旁邊，直接賣
    我3千元的安非他命等語（見原審卷第43、63、65頁），足
    見雙方交情並非至深，被告先以請客遂其所求，終即販賣各
    取所需，要與一般販賣常情相符，絕非無償贈送或原價轉讓
    而已。
  5.證人魏家煙在警詢時，指稱自94年4月起至案發時止，向被
    告購買毒品5次以上（見偵查卷第17頁）；在偵查中仍為相
    同意旨之陳述（見偵查卷第49頁）；在原審則先證稱：向被
    告買過5次包含被警查獲那次，後又稱：購買超過5次，起碼
    有6次，有無7次已不記得等語（見原審卷第102、106、113
    頁）；而證人陳卿偉在警詢時，指稱自93年11月起至94年5
    月22日凌晨1時30分止，向被告購買毒品1百次以上（見偵查
    卷第24頁）；在偵查中，則稱：每2、3天向被告購買毒品1
    次，價金1千、2千、3千都有，最後一次係在前天（按指94
    年5月21日；見偵查卷第45、46頁）；復於原審改稱：次數
    多次已經忘記了，最後一次係在被查獲前1、2個禮拜，價金
    1千元者較多等語（見原審卷第47、48、62頁），就向被告
    購買毒品次數部分均多有翻異、不符之情，衡諸證人魏家煙
    、陳卿偉與被告為毒品交易歷時非短，記憶難免模糊，且被
    告於本院均堅稱僅各有4次交易情形（見本院更一卷第49頁
    ），爰依「罪證有疑、利歸被告」原則，從寬認定各有4次
    毒品買賣完成之犯行。而價金部分，依證人魏家煙於警詢及
    偵查中證稱：最多買1千元，最少買5百元（見偵查卷第18、
    49頁），及於原審更證稱：向被告購買1千元有2、3次，包
    含最後被警查獲那次等語（見原審卷第113頁），足認被告
    與證人魏家煙4次完成交易之價金為5百元3次，1千元1次；
    另證人陳卿偉於偵查中證稱：購買價金1千、2千、3千都有
    （見偵查卷第46頁），後於原審證稱：購買1千元次數較多
    ，若買5次的話，2千、3千各1次，其餘都為1千元等語（見
    原審卷第62頁），可徵被告與證人陳卿偉交易4次之金額為1
    千元2次，2千元、3千元各1次。至被告與魏家煙於94年5月
    22日最後一次交易部分，因被告否認成交，仍應依魏家煙所
    供而為認定，亦即此次未包含在前述4次完成交易範圍，且
    被告尚未收取價金。又被告與陳卿偉最後一次之交易時間，
    應以陳卿偉在距離案發最近、記憶猶清之警詢陳述，認定係
    經警查獲之當日即94年5月22日，均併予敘明。
(三)被告雖辯稱曾因音響之事與魏家煙有所爭執，與陳卿偉間則
    有金錢借貸糾紛，其等恐因此挾怨誣陷云云。衡諸魏家煙於
    警詢以迄原審，均未曾提及其與被告曾生有怨隙，是被告所
    辯是否屬實，已難逕信。再參諸魏家煙及陳卿偉於原審審理
    中，竟甘冒偽證罪之風險，將向被告「購買」甲基安非他命
    一節，前者改稱係與被告合資，後者則推託係順從警員之意
    ，始稱有向被告購買，或改稱係透過被告向「小瑜」購買云
    云，均如前述，足認證人魏家煙、陳卿偉顯有為被告脫免重
    罪之圖，益見其等縱曾有所爭執，然糾紛怨隙顯未達於使魏
    家煙、陳卿偉生有誣陷被告動機之程度，是被告此部分之辯
    解，即無可採。
(四)綜上所述，被告確有販賣甲基安非他命毒品牟取利益之意圖
    與犯行，所辯各節，無非畏罪避就之詞，不足採信，其犯行
    足堪認定，應依法論科。
二、被告行為後，刑法及毒品危害防制條例均業經修正公布施行
    ，新刑法將連續犯之規定刪除，故於新法施行後，被告之數
    犯罪行為，應予分論併罰。此條刪除雖非犯罪構成要件之變
    更，然顯已影響行為人刑罰之法律效果，自屬法律有變更。
    比較修正前後之規定，應以被告行為時之刑法第56條規定論
    處，對被告較為有利。又被告行為時之毒品危害防制條例第
    4條第2項規定：「製造、運輸、販賣第二級毒品者，處無期
    徒刑或7年以上有期徒刑，得併科新臺幣7百萬元以下罰金。
    」，修正後則規定：「製造、運輸、販賣第二級毒品者，處
    無期徒刑或7年以上有期徒刑，得併科新臺幣1千萬元以下罰
    金」。核修正後之規定，得併科之罰金顯已提高，自應以被
    告行為時之毒品危害防制條例第4條第2項規定對被告較為有
    利。
三、按甲基安非他命係毒品危害防制條例第2條第2項第2款所稱
    之第二級毒品，是核被告甲○○所為，係犯修正前毒品危害
    防制條例第4條第2項之販賣第二級毒品罪。被告甲○○於販
    賣第二級毒品甲基安非他命前持有第二級毒品甲基安非他命
    之低度行為，應為販賣第二級毒品甲基安非他命之高度行為
    所吸收，不另論罪。被告前後多次販賣第二級毒品之犯行，
    均時間緊接，且所犯係構成要件相同之罪名，顯係出於概括
    犯意反覆為之，為連續犯，應依修正前刑法第56條之規定論
    以一販賣第二級毒品既遂罪，並依法僅就法定本刑為有期徒
    刑及罰金部分加重其刑，至法定本刑為無期徒刑部分，則依
    法不得加重。原審予以被告論罪科刑，固非無見，惟查：(一)
    證人魏家煙、陳卿偉就其等向被告購買甲基安非他命之次數
    ，前後供述不一，原審並無其他積極確證，逕以證人之證述
    遽行認定被告販賣毒品之次數，尚嫌未洽。(二)原審理由欄內
    記載被告「應依修正前刑法第56條之規定，論以販賣『第一
    級』毒品既遂」（見原判決第20頁第6行），要與主文及事
    實與其他理由所敘者不同，顯屬矛盾。(三)被告為警當場查獲
    扣案如附表編號一之毒品等物，應依毒品危害防制條例第18
    條第1項規定宣告沒收（詳如後述），原審未為從刑之宣告
    ，亦欠妥適。被告上訴意旨猶執陳詞，否認犯罪，雖無理由
    ，惟原判決既有上開可議之處，即屬不能維持，應由本院予
    以撤銷改判。爰審酌被告正值青壯，竟不思以正當管道賺取
    所需，為謀一己之私利，即販賣毒品予他人施用，嚴重損及
    國民健康，且犯後矢口否認犯行、心存僥倖，屢屢飾詞狡辯
    以圖卸責、態度非佳，難認有何情堪憫恕、法重情輕之情，
    兼衡被告販賣之次數、所得金額，並其素行、家庭狀況等一
    切情狀，量處如主文第2項所示之刑。又扣案如附表編號一
    之甲基安非他命2包，係屬查獲之毒品，連同其外包裝塑膠
    袋2只，因其上存有殘渣，難以析離（見扣案照片顯示），
    應依毒品危害防制條例第18條第1項之規定，宣告沒收銷燬
    之；而被告販賣毒品給魏家煙、陳卿偉之所得分別為2千5百
    元、7千元，應依同條例第19條第1項之規定諭知沒收，如一
    部或全部不能沒收時，以其財產抵償之。另所稱因犯罪所得
    之物，自以實際所得者為限，苟無所得或尚未取得者，自無
    從為沒收追繳之諭知（最高法院89年度台上字第3434號判決
    意旨參照）。查被告於94年5月22日以1千元之價格販賣甲基
    安非他命予魏家煙之報酬，因上開款項尚未收取，即為警查
    獲，業據證人魏家煙證述在卷，則被告因未實際取得販售甲
    基安非他命價金，即無從為沒收、追徵或以財產抵償之諭知
    ，併此敘明。
四、不另為無罪諭知部分
(一)公訴意旨另以：被告除前開論罪科刑之部分外，尚有多次販
    賣第二級毒品甲基安非他命給魏家煙及陳卿偉之行為，因認
    此部分亦涉犯毒品危害防制條例第4條第2項之販賣第二級毒
    品罪嫌云云。
(二)按犯罪事實應依證據認定之，無證據不得認定犯罪事實；又
    不能證明被告犯罪或其行為不罰者，應諭知無罪之判決，刑
    事訴訟法第154條第2項、第301條第1項分別定有明文。且犯
    罪構成要件之事實，應以嚴格之證據而為證明，倘無積極證
    據足資證明，自不能遽以推斷、臆測而認定犯罪。
(三)經查：此部分犯行，業經被告堅決否認，且除證人魏家煙、
    陳卿偉二人前後歧異且不甚確定之證述（詳如前述）外，別
    無其他積極事證足以證實，而公訴人復未能舉出積極證據，
    本院亦查無其他確證足資證明其事，揆諸前揭法律規定及說
    明意旨，此部分核屬不能證明被告犯罪。惟因公訴人認此部
    分與前開論罪科刑部分，具有修正前刑法連續犯之裁判上一
    罪關係，爰不另為無罪之諭知。
據上論斷，應依刑事訴訟法第369條第1項前段、第364條、第299
條第1 項前段，修正前毒品危害防制條例第4 條第2 項、第18條
第1 項、第19條第1 項，刑法第11條前段、第2 條第1 項前段，
修正前刑法第56條，判決如主文。
本案經檢察官黃柏齡到庭執行職務
中    華    民    國    99    年    7     月    28    日
                  刑事第十五庭審判長法  官  吳昭瑩
                                    法  官  賴邦元
                                    法  官  蘇隆惠
以上正本證明與原本無異。
如不服本判決，應於收受送達後10日內向本院提出上訴書狀，其
未敘述上訴之理由者並得於提起上訴後10日內向本院補提理由書
（均須按他造當事人之人數附繕本）「切勿逕送上級法院」。
                                    書記官  楊妙恩
中    華    民    國    99    年    7     月    28    日
附錄論罪科刑依據之法條：
修正前毒品危害防制條例第4條
製造、運輸、販賣第一級毒品者，處死刑或無期徒刑；處無期徒
刑者，得併科新臺幣1千萬元以下罰金。
製造、運輸、販賣第二級毒品者，處無期徒刑或7年以上有期徒
刑，得併科新臺幣7百萬元以下罰金。
製造、運輸、販賣第三級毒品者，處5年以上有期徒刑，得併科
新臺幣5百萬元以下罰金。
製造、運輸、販賣第四級毒品者，處3年以上10年以下有期徒刑
，得併科新臺幣3百萬元以下罰金。
製造、運輸、販賣專供製造或施用毒品之器具者，處1年以上7
年以下有期徒刑，得併科新臺幣1百萬元以下罰金。
前五項之未遂犯罰之。
附表：
┌──┬───────────┬───────────┐
│編號│扣案物名稱            │備註                  │
├──┼───────────┼───────────┤
│ 一 │第二級毒品甲基安非他命│原毛重1.781公克，驗餘 │
│    │2包。                 │毛重1.767公克，含2只塑│
│    │                      │膠袋。                │
├──┼───────────┼───────────┤
│ 二 │新台幣2,500元。       │販賣毒品給魏家煙之所得│
├──┼───────────┼───────────┤
│ 三 │新台幣7,000元。       │販賣毒品給陳卿偉之所得│
└──┴───────────┴───────────┘

司法院資訊處製作；財團法人民間司法改革基金會備份。
